臺灣高等法院刑事判決　　　　　　 94年度上更(二)字第226號
上　訴　人　臺灣板橋地方法院檢察署檢察官
上　訴　人
即　被　告　乙○○
指定辯護人　本院公設辯護人　甲○○
上列上訴人因被告殺人未遂等案件，不服臺灣板橋地方法院八十
六年度訴字第二六二九號，中華民國八十七年三月二十六日第一
審判決（起訴案號：臺灣板橋地方法院檢察署八十五年度偵字第
一五九九八號），提起上訴，判決後，經最高法院第二次撤銷發
回，本院判決如下：
    主  文
原判決撤銷。
乙○○殺人，未遂，處有期徒刑陸年。
尖刀壹把沒收。
    事  實
一、乙○○與丙○○係夫妻，惟雙方感情不睦，於民國八十五年
    初即分居，丙○○亟思與乙○○離婚；乙○○則不滿丙○○
    在外交友複雜，喜愛賭博，心生不滿，進而基於殺人之故意
    ，於八十五年七月十五日凌晨二、三時間，頭戴黑色安全帽
    ，身著深色運動服，持己有之尖刀一把及硫酸一瓶，於丙○
    ○偕同友人盧雅雯自外返回台北縣新莊市○○街七十巷一弄
    六號之二、三樓樓梯間時，強行欲令丙○○飲下該硫酸，經
    丙○○抵抗，乙○○乃將該瓶硫酸潑向丙○○，並持尖刀刺
    向丙○○之胸部，致丙○○受有右前胸切割傷五×二十公分
    、合併氣胸、血胸，以及全身化學性三度灼傷（占體表面積
    百分之二十二，包括臉部、頭皮、頸部、胸部、背部及兩上
    肢等處），乙○○得手後立即逃逸，幸經盧雅雯即時報警並
    聯絡救護車送醫急救後，丙○○始倖免於死。
二、案經丙○○訴由台北縣警察局新莊分局報請台灣板橋地方法
    院檢察署檢察官偵查起訴。
    理  由
壹、程序事項：
  一、按新修正刑事訴訟法係於九十二年二月六日經總統公布施
      行，而同日公布施行之新修正刑事訴訟法施行法增訂第七
      條之三復規定：「中華民國九十二年一月十四日修正通過
      之刑事訴訟法施行前，已繫屬於各級法院之案件，其以後
      之訴訟程序，應依修正刑事訴訟法終結之。但修正刑事訴
      訟法施行前已依法定程序進行之訴訟程序，其效力不受影
      響」，是以九十二年二月六日修正之刑事訴訟法第一百五
      十九條至第一百五十九條之三有關被告以外之人於審判外
      之供述之證據能力之規定，係於九十二年九月一日施行，
      在此之前，有關被告以外之人於警詢、檢察官或法院訊問
      時供述筆錄之證據能力，仍應適用修正前刑事訴訟法相關
      規定。本案係於八十六年十月二十四日繫屬於原審法院（
      見原審卷第一頁），其後繫屬本院上訴審及更一審之時間
      ，亦均在修正刑事訴訟法實施之前。則被告以外之人供述
      如告訴人丙○○、證人盧雅雯、簡詩修、簡有亮、簡金風
      、吳志忠、姜浙龍、蔡義孟、劉數、葉銘惠、蔡進步，在
      修正刑事訴訟法於九十二年九月一日施行前，於警詢、檢
      察官或法院訊問時供述筆錄，因已依修正前刑事訴訟法法
      定程序踐行之訴訟程序，其效力不受影響，渠等之供述自
      仍具證據能力。
  二、關於本案測謊鑑定之證據能力。
  （一）本案經檢察官將被告及丙○○送測謊鑑定，法務部調查
        局鑑定結果以：「一、丙○○稱：(一)其係遭乙○○潑硫
        酸毀容；(二)其係遭其持刀砍殺。經測試呈情緒波動之反
        應，應係說謊。二、乙○○稱：(一)丙○○遭潑硫酸毀容
        非其所為；(二)其未教唆他人潑簡女硫酸。經測試無情緒
        波動之反應，應未說謊。」此有法務部調查局鑑定通知
        書在卷可稽（偵查卷第五十五頁）。法務部調查局八十
        四年十一月九日陸(三)八四一二０三三０號函並稱：「
        一、人面對陌生情境皆會產生緊張或恐懼之情緒，偵訊
        情境猶然。惟犯罪嫌疑恐懼法律後果遠甚於情境刺激，
        故可由其情緒之起伏判斷有無說謊，測謊以再測法為其
        信度評估之依據，除案情刺激外，其餘均已排除。二、
        人因應內外在刺激而有無反應，並無既定模式，非如科
        學檢驗有其固定反應。測謊結果若非不能研判者，就理
        論言，其信度應達１００％。惟此一正確性與測謊人員
        之經驗及受測者心、生理因素關係密切，若不能確遵測
        謊條件限制，則有產生偏差之可能。」（附入本院上訴
        二六八四號卷）。
  （二）惟按刑事訴訟法就測謊鑑定之證據能力雖無明文規定，
        惟機關之測謊鑑定報告，形式上須符合測謊基本程式要
        件，包括：經受測人同意配合，並已告知得拒絕受測
        ，以減輕受測者不必要之壓力。測謊員須經良好之專
        業訓練與相當之經驗。測謊儀器品質良好且運作正常
        。受測人身心及意識狀態正常。測謊環境良好，無
        不當之外力干擾等要件。觀諸本案之測謊鑑定，僅由鑑
        定機關做成鑑定通知書，前述應符合測謊基本程式之形
        式要件之資料，均付闕如，實不能逕以之為判斷之依據
        。
貳、實體事項：
  一、被告乙○○經本院合法傳喚未到庭，惟其於警詢及偵、審
      中均矢口否認有右揭犯行，辯稱：丙○○在外面有別的男
      人，交往複雜，一直想和伊離婚，所以才會說伊潑她硫酸
      ；案發當天凌晨，伊與友人姜浙龍、吳志忠二人同在台北
      縣新莊市○○路一七三號飲酒，期間僅下樓打電話至伊岳
      父家詢問丙○○回家否，並未前往自強街行兇云云。惟查
      ：
  （一）右開事實，業據被害人丙○○於警詢及偵、審中指訴明
        確，丙○○於警詢時稱：「：：：七月十五日凌晨一點
        五十分左右從電影院返家到盧雅雯租屋處（自強街七十
        巷一弄六號四樓），快到自強街七十巷一弄六號三樓的
        樓梯間，突然有一男子從後面跑上來，我本以為要搶劫
        ，後來該男子乙○○把我拉倒在二樓與三樓之樓梯間，
        拿一瓶硫酸叫我喝，我不喝，乙○○就潑我，並拿一把
        大約十公分長的尖刀刺傷我，當時乙○○頭戴安全帽（
        黑色），身穿深色的運動服，刺傷我之後就走了，而我
        被刺傷及潑硫酸就趕快叫我朋友盧雅雯幫我叫救護車」
        ；又稱：「（你為何確認傷害你的人是你丈夫乙○○﹖
        ）我認得那一頂安全帽及乙○○的聲音，和那一天七月
        十五日穿的那一件深色的運動服裝（墨綠色），及看到
        乙○○的臉部」等語（見偵查卷第五頁背面）。而丙○
        ○於上開時、地遭人潑灑硫酸並持尖刀刺傷，受有右前
        胸切割傷（五Ｘ二十公分），合併氣胸、血胸以及化學
        性灼傷（三度，占體表面積２２％），包括臉部、頭皮
        、頸部、胸部、背部及兩上肢等傷勢，有長庚紀念醫院
        出具之診斷證明書（偵查卷第十二頁）、病歷資料（附
        入卷外證物袋）及被害照片二十二幀足稽（附入原審卷
        第五六頁）。對照盧雅雯於警詢時之供述：「：：：走
        到快三樓時，突然有一名男子將丙○○拉住，拉扯中她
        便倒下，當時我先去報警，回來時她告訴我是她先生乙
        ○○潑她硫酸，還說其先生之前便曾放話要潑她硫酸，
        ：：：案發時，丙○○很清醒，很肯定的說是其丈夫所
        為」等語（偵查卷第十一頁）。依上所述，可知丙○○
        於上開時地確遭頭戴黑色安全帽，身著深色運動服之男
        子潑灑硫酸並刺殺成傷；丙○○於被害之當場並即告知
        盧雅雯行兇者即係本案被告。再觀諸丙○○被轉送至長
        庚醫院時之護理病歷記載：「family（家屬）代掛，
        p't 去朋友家（新莊）上樓時被一戴安全帽（p't本身
        看到是老公）拿刀刺傷：：：」等語，可知丙○○在第
        一時間之反應、供述，均直指行兇之人係被告；亦可印
        證盧雅雯所述可以採信。
  （二）本案發生時在現場之丙○○、盧雅雯二人於警詢及偵、
        審中就丙○○被害之經過及細節，前後或彼此所述，雖
        有如下所述不甚符合之情形，然本院基於下述之事證，
        仍認為丙○○之指認無誤：
    １、丙○○部分：
      (1)八十五年七月廿五日警局初訊時稱：「．．．，從電影
        院返家至盧雅雯租屋處（新莊市○○街七十巷一弄六號
        四樓），快到三樓的樓梯間，突然有一男子從後面跑上
        來．．．後來該男子把我拉到二樓與三樓的樓梯間，拿
        一瓶硫酸叫我喝，我不喝，乙○○就潑我並拿一把大約
        十公分長的尖刀刺傷我，當時乙○○頭戴安全帽（黑色
        ）身穿深色的運動服。．．．」、「（你為何確認傷害
        妳的人是你丈夫乙○○﹖）我認得那一頂安全帽及乙○
        ○的聲音和那一天七月十五日穿的那一件深色的運動服
        裝（墨綠色）及看到乙○○的臉部。」（偵查卷第五頁
        正、反面）。
      (2)八十五年十一月五日在檢察官訊問時稱：「是我先生乙
        ○○，他當時有戴安全帽，我也有看到他臉，我確定是
        他，當時約三點左右，我是與盧雅雯回家在樓梯發生的
        」、「乙○○以前曾拾獲一頂黑底紅條之安全帽，放在
        我們家陽台，當天乙○○戴這頂安全帽，從樓下衝上來
        ，我有仔細看，確是他拾獲之安全帽，且自透明護罩看
        清乙○○的臉。」（偵查卷第二十五頁反面、第二十九
        頁反面。」；其後於八十六年七月二十九日在偵查中稱
        ：「（如何確定是他﹖）我看他的眼神就是他沒錯。」
        （偵查卷第六十頁。）
      (3)八十六年十二月三十一日在原審時稱：「那人衝上樓梯
        時，與我面對面，我看到那人五官，知道是乙○○．．
        ．。」（原審卷第七十八頁反面）。另於八十七年二月
        四日原審供稱：「．．．我看到那人之眼睛，確實是乙
        ○○。」（原審卷第九十五頁）。
      (4)八十七年七月七日本院前審供稱：「盧雅雯走前面，我
        走後面，走到三樓，突然一人衝上樓，我看他，他也看
        我。就是被告，自己老公我怎麼會不知道﹖」、「我們
        在一起七年，我確定是我老公。」（八十七年度上訴二
        六八四號卷第廿五頁正、反面）。又稱：「因距離近，
        安全帽是全罩（式）的，是我家的我知道，也有看到行
        兇者的眼就是我先生。」（同上卷八十一頁正、反面）
        。
    ２、盧雅雯部分
      (1)八十五年七月十五上午四時四十五分警詢時供稱：「：
        ：：在新莊市○○街七十巷一弄六號二樓至三樓梯間（
        因我看見我朋友丙○○被人潑硫酸而至派出所制作筆錄
        ）。」、「（你是否看見何人所為﹖特徵為何﹖）因樓
        梯沒有電燈，我只看見那男的戴安全帽，身著長袖深色
        襯衫，身高約一七０公分。瘦。」、「（當時情形﹖）
        當時丙○○送我回家，走到快三樓時突然有一名上述男
        子將丙○○拉住，拉扯中她便倒下，當時我先去報警，
        回來時她告訴我是她先生乙○○潑她硫酸。」（偵查卷
        第十一頁正、反面）。
      (2)檢察官訊問時供稱：「（是否被告所為﹖）我不能確定
        。我們當天凌晨三點多，我們從外面要上樓，丙○○走
        我後面，我們走到三樓時，丙○○被一名頭戴安全帽，
        穿長袖衣服的男子把丙○○拉到二樓樓梯間，後他們在
        拉扯，丙○○就倒了，那名兇手也有蹲下去，我不知他
        做何事，我也跟下去，兇手就跑掉了。」、「（有無看
        清兇手或聽丙○○談是何人﹖）沒有看清兇手。但丙○
        ○有告訴我說「是我丈夫乙○○，他曾經說要拿硫酸潑
        我」。」（偵查卷第十頁正、反面、廿頁）。
      (3)原審訊問時供稱：「（傷害丙○○之人當時有何特徵﹖
        ）那人頭戴安全帽，有與丙○○面對面，我則沒有看到
        他正面，他穿深色長袖衣服。」「沒有對話。是聽到丙
        ○○說，你要幹什麼。那人都沒出聲。」（原審卷第七
        十八頁正、反面）。
    ３、綜合丙○○之上開供述，可知丙○○據以指認被告者，
        於警詢時係依據安全帽、深色運動服、行兇歹徒之聲音
        及看到行兇歹徒之臉；於偵查中，先稱是看到行兇歹徒
        之臉，其後改稱是看到行兇歹徒之眼神；原審審理時，
        先稱是看到行兇歹徒之五官，後改稱係看到行兇歹徒之
        眼睛；於本院前審則謂其與被告夫妻七年，確定行兇者
        即係被告。前後所述，確有不符。其次，丙○○於警詢
        時供指：傷害的人拿一瓶硫酸叫我喝，我從聲音認得是
        乙○○等語；盧雅雯則稱：丙○○與對方沒有對話，只
        聽到丙○○說「你要幹什麼﹖」，那人都沒出聲。（原
        審卷第七十八頁反面）。二人所述亦有不符。若再參諸
        本案行兇者頭戴全罩式安全帽，本案發生在在深夜，且
        事出突然等客觀事實，丙○○更可能緊張、恐懼或驚惶
        ，亦即在一般情形下，丙○○是否能看清楚行兇者之臉
        、五官或眼睛、眼神，確有疑問。然被告與丙○○於八
        十年七月二十四日結婚（見原審卷第二三頁戶籍謄本）
        ，兩人係多年之夫妻，對於彼此之身材、動作、習性，
        甚至感覺，當甚為熟稔。因此，案發當時之樓梯間雖無
        電燈，行兇者且頭戴全罩式安帽，仍不能排除丙○○能
        正確辨認之可能。若再印證丙○○被轉送至長庚醫院時
        之護理病症記載：病人看到是老公拿刀刺傷等語，更可
        印證丙○○在第一時間即指行兇之人係被告。至於丙○
        ○於警詢時一度供稱：「拿了一瓶硫酸叫我」，又稱：
        我認得乙○○的聲音云云，有可能係未能精確描述，亦
        有可能稍有強化、渲染，亦可能行兇者以曾以手勢、動
        作併輔以簡單之言語示意丙○○喝。實不能逕以丙○○
        之描述稍有誇大、強化或渲染或前後所述有所不同，即
        排除其正確辨認之可能。
    ４、盧雅雯於偵查中證稱：乙○○知我住處，我與乙○○很
        熟（偵查卷第二十頁）；又稱：「我不能確定。」、「
        沒有看清兇手。」等語（偵查卷第十九頁）。若係被告
        所為，盧雅雯理當認出。然上樓梯時，盧雅雯在前，丙
        ○○在後，盧雅雯於原審法院證稱：我衝下去時，那人
        已跑了，身材與乙○○差不多；又稱：那人有與丙○○
        面對面，我則沒有看到他正面，沒有看到如何潑硫酸，
        但有看到丙○○躺下時，那人蹲下去等語（見原審卷第
        七八頁）。可知盧雅雯未能看清或指認行兇者，實乃正
        常。不僅如此，觀諸本案之行兇者於行兇時並未多出聲
        音之事實，更可反證行兇之人與丙○○及盧雅雯可能熟
        稔，為防被視破行藏而於行兇時少出聲響。
    ５、丙○○及盧雅雯均指認行兇者係戴安全帽，丙○○並指
        該安全帽即係被告前此拾獲放置家中陽台者。質之被告
        並不否認曾拾獲安全帽並放置家中陽台之事實，僅辯稱
        該安全帽於先前清理家中時已丟棄云云。經查道路交通
        管理處罰條例第三十一條有關機車駕駛人及附載乘客未
        戴安全帽之處罰規定，於八十五年十二月間經立法院三
        讀通過，於八十六年一月二十二日經總統公布實施，並
        於八十六年年中開始強力執法，此為本院已知之事實。
        本案發生於八十五年七月間，其時有關機車騎士應強制
        載安全帽已頗有宣傳，被告既已拾獲備用，其時安全帽
        價格不菲，被告豈有任意丟棄之理？然承辦本案之警員
        張義孟於原審證稱：丙○○被救活後有提到一頂安全帽
        及買給乙○○之衣服，但我們去他家找時，都沒有找到
        等語（見原審卷第九五頁）。丙○○並稱：乙○○撿到
        安全帽時說蠻新的，很好用等語（見原審卷第九五頁）
        。果如此，該安全帽何以不在被告之住處？
    ６、被告自承於八十五年初即與丙○○分居，並不滿丙○○
        在外交友複雜，喜愛賭博等情（見本院更一審卷第二一
        頁）。其次，丙○○於八十五年六月二十七日即簽立「
        離婚同意書」，同意將其本人名下之房屋過戶予被告、
        兩人之長女之督護、養育權歸被告，並表示爾後丙○○
        在外之一切債務均屬丙○○之個人行為，與乙○○無關
        等情，有該「離婚同意書」可徵（見原審卷第三六頁）
        。若再參諸被告於發案前數日曾對丙○○之父有警告性
        言詞（詳後述）。可知被告與丙○○兩人之感情確已不
        睦。然依丙○○之弟簡詩修之供述，被告於案發前之一
        至數小時間，即七月十四日之晚上十時半、十一時半、
        十二時半以及七月十五日凌晨一時三十分許，前後四次
        打電話探問丙○○行蹤（見偵卷第十九頁反面、原審卷
        第八五頁、本院上訴卷第八十頁）。簡詩修於檢察官訊
        問時指述被告有於七月十五日凌晨一時三十分許打電話
        後，被告表示有於七月十五日打電話到簡詩修家探問丙
        ○○是否回家等語（見偵查卷第十九頁反面）；其後於
        原審及本院訊問時亦坦承打了二、三通電話找丙○○等
        語，僅稱第一通是十四日晚上七、八點（見原審卷第八
        六頁、本院上訴卷第四十頁反面）。雖另辯稱：我每天
        打電話云云。然被告與丙○○早已分居、交惡，偶而探
        問，已屬難得，其竟於案發前數小時內連續數次撥打電
        話予丙○○之家人探問丙○○之行蹤，甚至於深夜時分
        亦不顧是否擾人睡夢，率爾以電話追問，實乃大違常情
        。若對照盧雅雯稱：我先認識乙○○再認識丙○○，案
        發前丙○○已住我家四、五天了，期間乙○○有打電話
        來問丙○○是否在我家等語（見本院上訴卷第六八頁）
        。可知案發前被告急於探知丙○○之行跡。若再參諸被
        告知悉盧雅雯住處，而被告最後一次電話後約一小時丙
        ○○即被害之事實，被告涉犯本案，已難排除。
    ７、不僅如此，丙○○於先前曾投保二百萬元之終身壽險，
        以被告為受益人；而被告於丙○○因本案住院期間曾三
        度向保險業務員劉數探問「丙○○之保險怎麼辦？」等
        事實，已經劉數於原審法院訊問時證述明確，並為被告
        所是認（見原審卷第八六、八七頁）。被告雖辯稱：因
        丙○○住院要花錢才問保險權益的事云云。然被告與丙
        ○○既已分居、交惡，卻猶於保險事故發生時多次探問
        丙○○保險權益問題，亦違常情。
    ８、此外，丙○○之弟簡有亮於原審結證稱：我在丙○○之
        現場清理血跡，清完後走出樓梯門就遇到乙○○，當時
        約凌晨五、六點，我很意外，乙○○騎機車等語（見原
        審卷第九六頁）。被告亦坦承於前開時間，遇到簡有亮
        ，僅辯稱：是買完早點後在旁邊的思賢國小轉角碰到的
        ，我家就在旁邊，當時騎機車等語（見原審卷第九六頁
        ）。又稱：我是在吳志忠家喝酒，喝到早上五點半至六
        點回家，在家附近之國小遇到簡有亮等語（見本院更一
        審卷第八七、一四八頁）。然依吳志忠、姜浙龍於警詢
        時之供述，可知被告與渠等喝酒後，約於早上四時離開
        （見偵卷第七頁反面、第九頁反面）。而凌晨二時許，
        若騎乘機車自吳志忠住處至本案案發現場，因時速、所
        經巷道之不同，最快四十秒，最慢二分三十秒即可到達
        ，此有台北縣新莊分局八十七年十一月二三日函及所附
        之路線圖可按（見本院上訴卷第一００至一０二頁）。
        被告住居現場左近，有平面圖可按（見原審卷第一０五
        頁），所費時間當相差無幾。則被告若確實於四時許離
        開吳志忠住處，何以遲至五時三十分至六時間，猶在本
        案現場或其本人之住處附近出現？亦大有疑問。反之，
        被告於清晨時分騎乘機車出現在現場，反而符合一般行
        兇者可能於行兇後猶返回現場觀看之觀感。
  （三）被告辯解及有利被告之證據不可採之理由
    １、被告雖辯稱丙○○被害之期間，其與吳志忠、姜浙龍喝
        酒云云。吳志忠、姜浙龍亦附和其詞。承辦本案之員警
        張義孟供稱：被告於本案案發當日到案後有帶同警方到
        吳志忠、姜浙龍住處去看，吳、姜二人在睡覺，現場確
        實有啤酒罐等語（見原審卷第九五頁），又稱：吳志忠
        、姜浙龍他們好像喝了酒等語（見本院上訴卷第四一頁
        ）。
    ２、然本院基於下述之理由，認為被告於七月十四日晚上至
        七月十五日早上間，縱曾與吳志忠、姜浙龍一起喝酒，
        仍不足以排除被告涉案。蓋被告及吳志忠、姜浙龍三人
        ，就邀約之時間、經過，所述瑕疵太多，諸多不符，且
        不合常情。亦即吳志忠、姜浙龍於案發當日即七月十五
        日之上午八時十分及九時五十五分即分別接受警方之詢
        問，並均指渠等與被告一起喝酒云云。其後於檢察官或
        法院之訊問時，亦有相類之說詞。然對照渠等前後所述
        及被告之供述，可發現有如下之瑕疵或不合情理之情形
        ：
      (1)吳志忠於警詢時稱：乙○○於七月十四日晚上七時許打
        呼叫器給我，我約十五分鐘後回電話，其後即掛電話與
        姜浙龍一同騎機車到乙○○家喝酒，喝到十時許便一起
        外出遊街，約至十一時，便返回我家再喝，且在街口附
        近買一箱啤酒，之後喝到二時許，我外出買滷味，回來
        後繼續喝到四時許乙○○才離開等語（見偵卷第七頁反
        面）。姜浙龍則於警詢時稱：被告於（七月十四日）十
        一時許打呼叫器給我，叫我到他家喝酒，我花了四分鐘
        到他家，並與吳志忠在一起；又稱：我們喝到快二十四
        時左右，便與吳志忠相邀乙○○到我們住處繼續喝，喝
        到十五日上午四時許等語（見偵卷第九頁反面）。吳志
        忠、姜浙龍於本案發生後之數小時即七月十五日之上午
        八時十分及九時五十五分即分別接受警方之詢問，二人
        所述邀約喝酒時間、如何聯絡、何時與被告共同喝酒，
        其間是否外出遊玩等情，竟有極大之差距。吳志忠於其
        後於檢察官訊問時即改稱：被告於晚上十一、十二時間
        打呼叫器給我說要去打保齡球云云（見偵卷第二七頁）
        ，前後所述顯不相符。
      (2)被告於七月二十八日接受警方詢問時稱：七月十四日晚
        上十時許，我約吳志忠、姜浙龍到我家飲酒，其後於同
        日晚上十一時左右就到吳志忠、姜浙龍住處繼續喝，其
        間未曾離開過，一直到七月十五日早上五時三十分許才
        離開返回我住處等語。對照吳志忠、姜浙龍之上開供述
        ，可知被告所述在被告住處之喝酒時間、何時離開轉赴
        吳志忠、姜浙龍住處、是否外出遊街等，與吳志忠或姜
        浙龍所述，均有不同。
      (3)被告及吳志忠、姜浙龍於警詢時，乃至被告於檢察官第
        一次訊問時，均未曾提及被告曾一度離開吳志忠、姜浙
        龍之住處下樓撥打公共電話，被告於檢察官訊問時且稱
        ：「中間也未離開」等語。待簡詩修供指：被告曾於七
        月十五日上午一時三十分許打電話探問丙○○之行蹤後
        ，被告始改口稱有在七月十五日利用全家便利商店前之
        公共電話打給丙○○之家人云云（見偵卷第十八頁反面
        、十九頁反面）。自此之後之檢察官訊問時，吳志忠、
        姜浙龍亦附和被告曾下樓打電話之供述，姜浙龍稱：被
        告有下樓打電話，約四、五分鐘就上來，是吳志忠先下
        去買啤酒，被告才下去云云（見偵卷第二六頁）；吳志
        忠亦稱：我下樓到便利商店買一箱啤酒，被告隨後下樓
        並向我借電話卡打電話云云（見偵卷第二七頁反面、二
        八頁）。可見吳志忠、姜浙龍迴護被告之情。其次，吳
        志忠於警詢時供稱被告於四時許離開；然其後於檢察官
        訊問時亦附和被告之說詞改稱：喝到五、六點，都天亮
        了等語（見偵卷第二八頁）。
      (4)有關被告及吳志忠、姜浙龍等人是否外出冶遊及返回吳
        志忠、姜浙龍住處之時間乙節。查被告於警詢時供稱七
        月十四日晚上十時許，吳志忠、姜浙龍至其住處飲酒，
        其後於同日晚上十一時左右就到吳志忠、姜浙龍住處繼
        續喝，其間未曾離開過，一直到七月十五日早上五時三
        十分云云。姜浙龍於警詢時稱：其與吳志忠於十一時許
        赴被告處喝酒，三人喝到快二十四時左右，轉赴吳志忠
        住處繼續喝，喝到十五日上午四時許等語。均表示未曾
        外出冶遊。此與吳志忠於警詢時所述三人在被告喝酒到
        十時許便一起外出遊街，約至十一時，便返回我家再喝
        云云，並不相符。
      (5)不論被告及吳志忠、姜浙龍三人是否曾外出冶遊，依渠
        等之上開供述，可知渠等係先在被告住處喝酒，其後轉
        往吳志忠及姜浙龍住處繼續喝，其間三人似未分開。然
        吳志忠竟於檢察官訊問時供稱：被告於晚上十一、十二
        時間打呼叫器給我們說要去打保齡球，我和姜浙龍一起
        騎車到被告住處，然後騎車出去到頭前保齡球館，也有
        到民源保齡球館，但因為人太多，就回我中原路住處云
        云；又稱：約十一、二點回我中原路住處，然後一起喝
        酒，是我下樓至住處樓下的便利商店買一箱台灣啤酒云
        云（見偵卷第二七、二八頁）。姜浙龍亦有類似之供述
        ，但稱：約十二點多左右回到住處（見偵卷第二六頁）
        。被告並提出購買啤酒之發票一紙為證。徵諸被告提出
        之吳志忠購買啤酒之發票，可知購買之時間為晚上十一
        時正（見本院更一審卷第九二頁）。然被告若於晚上十
        一、十二時間打呼叫器給吳志忠、姜浙龍，三人相約外
        出打保齡球，且曾前往二家不同之保齡球館，如何能因
        人多，而於十一、十二許返回吳志忠、姜浙龍之住處？
        吳志忠又如何能於十一時下樓買啤酒？若依姜浙龍所述
        係於十二點多左右回到住處。則吳志忠又如何能於十一
        時購買啤酒？若吳志忠、姜浙龍所述被告於晚上十
        一、十二時間打呼叫器給吳志忠、姜浙龍後，三人相約
        外出打保齡球，曾往二家不同之保齡球館，惟因人多返
        回，並於十一時整下樓購買啤酒云云，可以採信。則被
        告於檢察官訊問時供稱：「（回來做何事？）我們就聊
        天，吳志忠就下樓去買一箱台灣啤酒，我也下樓打電話
        給我太太：：：」云云（見偵卷第二九頁），即有不實
        。蓋吳志忠等三人外出冶遊後自外返回，已不可能於十
        一時購買啤酒，更不可能於返回住處並聊天後，再於十
        一時下樓購買啤酒。綜上所述，被告及吳志忠、姜浙龍
        三人前後所述乃至彼此間所述有諸多不符之情形，其間
        不合情理之處亦所在多有，實不能逕予採信。
      (6)被告及吳志忠、姜浙龍三人若先在被告住處飲酒；且其
        後即離開冶遊，進而轉往吳志忠、姜浙龍繼續喝酒，被
        告並直至七月十五日上午五、六時許始離開，且於返家
        途中遇到簡有亮，於得知丙○○被害後即刻趕往醫院。
        則被告之住處當非整齊，且應有供飲酒用之相關杯、罐
        。然警員張義孟證稱：我在醫院看到被告後馬上帶他回
        警局做筆錄（張義孟其後表示應未做筆錄），並到他家
        搜索，只在浴室找到一條內褲，浴室、客廳都很乾淨等
        語（見本院上訴審卷第四一頁）。亦即被告及吳志忠、
        姜浙龍所述，三人曾先在被告住處飲酒是否可信，亦值
        懷疑。
    ３、綜上所述，因警方於第一時間前往吳志忠、姜浙龍住處
        時曾發現酒罐，二人且有喝酒情形，故被告提出之吳志
        忠於十一時購買啤酒之發票或無不實。甚至被告可能曾
        在吳志忠、姜浙龍之住處一起與吳、姜二人喝酒。然吳
        志忠住處距兇案現場，於夜間二時，以五十公里之時速
        ，擇最近之道路，騎機車四十秒可達；以時速三十公里
        之速度，擇不同之路線，最慢二分三十秒可達，此經台
        北縣警察局新莊分局實際測試後函覆本院在卷（本院上
        訴卷第一００頁以下）。若對照吳志忠警詢時供稱：「
        7 月15日凌晨2時外出購買滷菜後，他（被告）有沒有
        離開我並沒有注意，而且當時我已有些醉意」等語（見
        偵卷第八頁）。再參諸前述被告與丙○○之糾葛、被告
        於案發前密集探詢丙○○之行蹤、案發後出現在現場，
        更多次探詢丙○○保險權益等情，可知本案之發生應係
        被告刻意製造不在場之證明，並利用與吳志忠、姜浙龍
        喝酒之空檔外出行兇。至於吳志忠、姜浙龍所述被告獲
        案當時之服裝（類似乳黃色休閒上衣，淺色西裝褲）雖
        與丙○○及盧雅雯所述不符，然此仍不足以排除被告涉
        案。蓋被告行兇前、後迅速換裝並非難事，況吳志忠、
        姜浙龍所述多所隱瞞、迴護，已如前述，吳志忠、姜浙
        龍二人關於被告所著服裝之供述，亦難逕信。被告其餘
        所辯及證人葉銘惠、蔡進步、簡金風之供述，因無礙於
        本案事實之認定無逐一論列之必要，附此敘明。
  （四）被告有殺人犯意之認定：查被告所持尖刀雖未扣案，然
        觀諸丙○○所受之右前胸切割傷五×二十公分，合併氣
        胸、血胸之傷害，應可認係金屬利器，以之刺殺他人胸
        部要害，足以致人於死亡，應為被告所明知。又硫酸具
        有強裂腐蝕性，以之潑灑他人頭、胸部等要害，亦足致
        人於死亡，亦非被告所不知。再依卷附診斷書，可知丙
        ○○所受傷害，除前述右前胸切割傷五×二十公分，合
        併氣胸、血胸之傷害外，全身化學性灼傷（達三度）占
        體表面積百分之二十二，足見被告行兇之時下手甚重，
        且潑灑量之廣，其有殺人之故意，極為明確。
  二、核被告所為，係犯刑法第二百七十一條第二項、第一項之
      殺人未遂罪。被告著手殺人行為之實施未生死亡之結果，
      為未遂犯，應按既遂犯之刑減輕之。審酌前述被告殺人之
      動機、造成被害人身上大面積之永久性傷害（如前述原審
      卷內之照片），所生危害甚鉅，惡性非輕，犯後猶飾詞狡
      卸，毫無悔意等一切情狀，量處如主文所示之刑。未扣案
      之尖刀一把，為被告所有，供本案犯罪所用之物，雖未據
      扣案，惟無證據證明業已滅失，爰依法宣告沒收。
  三、公訴意旨另以：被告乙○○於八十五年七月十日左右，在
      臺北縣新莊市○○路○段一四九巷十七號恐嚇簡金風、丙
      ○○稱：要丙○○小心一點，要拿刀砍丙○○腳筋，並潑
      丙○○硫酸等語。因認被告涉犯刑法第三百零五條之恐嚇
      罪嫌。
  （一）按刑法第三百零五條之恐嚇罪，所稱以加害生命、身體
        、自由、名譽、財產之事實恐嚇他人者，係指以使人生
        畏怖心為目的而將加害之旨通知於被害人而言，若僅在
        外揚言加害並未對於被害人惡害之通知，尚難構成本罪
        （最高法院五十二年台上字第七五一號判例）。而我國
        刑法第三百零五條所定之恐嚇罪，復未如外國立法例定
        有「以對親屬之生命、身體、自由、名譽或財產加害之
        事脅迫人者」或「告知不法加害親屬或其他關係密切之
        人之事而脅迫人者」，亦構成恐嚇罪之明文，是加害人
        如僅對某甲稱「你女兒要注意，我要殺害你女兒」，則
        某甲自非被害人，如某甲未將加害人惡害之事轉告其女
        兒，則加害人尚未將惡害之事通知被害人（即某甲之女
        兒），尚難逕以恐嚇罪相繩。
  （二）經查，告訴人丙○○於檢察官訊問時固指稱：「案發前
        三天，乙○○到我復興路二段一四九巷十七號當面恐嚇
        我，說要潑我硫酸，讓我出去人看到我就像看到鬼。」
        等語（偵查卷卅頁正、反面）。然丙○○之父簡金風，
        於檢察官訊以：「乙○○之前有無恐嚇你（女兒）﹖」
        時，答稱：「有的。八十五年七月十日左右，乙○○來
        拿會錢時，向我說要我女兒小心一點，要拿刀砍他腳筋
        並說要潑硫酸」云云。惟上情經檢察官訊之被告乙○○
        則否認其事，陳稱：「我是有去拿會錢，要我岳父好好
        向我太太說一下，並沒說要砍腳筋、潑硫酸。」（偵查
        卷卅頁反面）。簡金風於原審進一步證稱：「當時丙○
        ○有標得互助會，會首拿會款給她，丙○○與乙○○溝
        通會款由何人領取，會首怕他夫妻二人吵架，以後不繳
        ，就拿錢給他們將會切掉，後來乙○○將會款拿走，留
        二十萬給我，臨走時對我恐嚇稱：你女兒小心點，要剁
        她腳筋潑她硫酸。」（原審卷五十五頁正、反面）。其
        後於本院前審調查時證稱：「（互助）會是（被告）用
        我女兒丙○○名義跟吳素月的會。我與吳女本來就是鄰
        居，乙○○本要向吳素月拿會錢，會首不給他，當時我
        也在場。乙○○走出到騎樓時拿廿萬還我兒子款時，被
        告對我說你女兒要小心點，我要剁他腳筋潑他硫酸，他
        是（在）騎樓下講，吳素月在裡面沒有聽到，也沒有其
        他人聽到。」、「這些話我也未轉告我女兒丙○○。」
        「（丙○○被潑硫酸後）我事後才說的。」等語（本院
        卷第八十八頁正、反面）。亦即縱認被告於簡金風面前
        揚言對丙○○不利，告訴人亦未在場（此據丙○○於原
        審之供述明確，見原審卷第五十六頁）。因之，丙○○
        所指被告乙○○當面對其恐嚇云云，即有不實。被告乙
        ○○當面對簡金風表示將對丙○○不利，依首揭說明，
        簡金風並非被害人，且簡金風亦因未將被告所為恐嚇之
        事通知告訴人丙○○，據此亦不能對被告論科恐嚇罪責
        ，更遑論被告乙○○始終堅決否認有何恐嚇犯行。丙○
        ○供稱其父簡金風有告訴她，叫其小心一點，說乙○○
        要對其剁腳筋、毀容云云（原審卷第五十六頁），核與
        證人簡金風前揭證述情節不合，難以憑採。證人盧雅雯
        依據告訴人之口述，關於此部分被告恐嚇之證詞，並非
        其親自聞見事實之陳述，亦非可採。
  （三）綜上，被告否認恐嚇，可以採信。此外，復查無其他具
        體事證足資證明被告確有被訴之恐嚇犯行，自屬不能證
        明被告犯罪。惟因公訴人認為被告此部分之行為與前述
        殺人未遂部分，有方法結果之牽連關係，為牽連犯，爰
        不另為無罪之諭知。
  四、原審判決應撤銷之理由：原審就被告所犯殺人未遂部分，
      認為被告罪證明確，並據以論罪科刑，固非無見，然公訴
      人起訴之恐嚇部分，並無證據證明被告犯罪，已如上述，
      原審判決未經詳查，遽為被告有罪之認定，尚有未合。被
      告否認犯罪，提起上訴指摘原判決不當，雖無理由；檢察
      官循告訴人之請求，提起上訴，指摘原審判決過輕，亦無
      理由，然原審判決判決既有未洽，自應由本院將之撤銷改
      判。
  五、被告經合法傳喚無正當理由未到庭，本院不待其陳述，逕
      行判決。
據上論斷，應依刑事訴訟法第三百六十九條第一項前段、第三百
七十一條、第三百六十四條、第二百九十九條第一項前段，刑法
第二百七十一條第二項、第一項、第二十六條、第三十八條第一
項第二款，判決如主文。
本案經檢察官朱家崎到庭執行職務。
中　　華　　民　　國　　94　　年　　8 　　月　　9 　　日
                  刑事第十七庭審判長法  官  蘇隆惠
                                    法  官  施俊堯
                                    法  官  林瑞斌
以上正本證明與原本無異。
如不服本判決，應於收受送達後十日內向本院提出上訴書狀，其
未敘述上訴之理由者並得於提起上訴後十日內向本院補提理由書
（均須按他造當事人之人數附繕本）。
                                    書記官  陳思云
中　　華　　民　　國　　94　　年　　8 　　月　　10　　日
附錄：本案論罪科刑法條全文
中華民國刑法第271條
殺人者，處死刑、無期徒刑或十年以上有期徒刑。
前項之未遂犯罰之。
預備犯第 1 項之罪者，處二年以下有期徒刑。
